【裁判字號】    96,訴,740
【裁判日期】    970227
【裁判案由】    損害賠償
【裁判全文】
臺灣嘉義地方法院民事判決               96年度訴字第740號
原      告  乙○○○
訴訟代理人  盧奇南律師
被      告  甲○○
                        號
訴訟代理人  陳正芳律師
上列當事人間因被告過失傷害案件，經原告提起請求損害賠償之
附帶民事訴訟（96年度朴交簡附民字第15號），經本院刑事庭裁
定移送前來，經本院於民國97年2月19日言詞辯論終結，判決如
下：
    主  文
被告應給付原告新臺幣參拾柒萬肆仟參佰陸拾捌元，及自民國九
十六年八月十日起至清償日止按年息百分之五計算之利息。
原告其餘之訴駁回。
本判決第一項得假執行。但被告如以新臺幣參拾柒萬肆仟參佰陸
拾捌元，為原告預供擔保，得免為假執行。
原告其餘假執行之聲請駁回。
    事實及理由
一、按訴狀送達後，原告不得將原訴變更或追加他訴，但擴張或
    減縮應受判決事項之聲請者，不在此限，民事訴訟法第255
    條第1項第3款定有明文。原告原起訴請求被告應賠償原告新
    臺幣（下同）1,352,828元，其中醫療部分之費用452,828元
    包括醫療費403,558元、看護費42,000元、機車修理費3,100
    元及計程車費4,170元。嗣於訴訟進行中（96年11月28日民
    事準備書狀），先就其中醫療費部分擴張為405,058元、計
    程車費擴張為5,280元，再以96年12月26日陳明並呈報狀就
    先前擴張部分請求撤回，又於97年2月19日言詞辯論期日撤
    回其中機車修理費3,100元之請求，並就總金額扣除已領職
    業傷病給付102,009元及強制險125,978元，並減縮聲明為被
    告應給付原告1,121,741元。核其所為，係屬擴張及減縮應
    受判決事項之聲明，揆之首揭規定，自屬可許。
二、原告起訴主張：
（一）查被告於民國96年2月8日中午12時許，在嘉義縣朴子市朋
      友家中飲用烈酒一杯，飲畢後返家休息，於同日20時15分
      許騎乘車牌號碼KSI—882號普通重型機車，沿嘉義市○○
      ○路由南往北方向行駛，嗣於同日20時20分許行駛至軍輝
      路口時，原應注意汽車駕駛人飲用酒類後其吐氣所含酒精
      濃度超過每公升0.25毫克者不得駕車，以及內側車道劃設
      有「禁行機車」標誌或標線者，應依兩段方式進行左轉，
      且當時天候晴，夜間有照明，視距良好，路面無缺陷，亦
      無障礙物，並無不能注意之情形，竟疏未注意即貿然左轉
      未讓直行車先行，適有原告騎乘車牌號碼SDE—862號輕型
      機車，沿吳鳳北路由北往南方向行駛至軍輝路口，因被告
      之上述過失，致原告閃避不及而撞擊該機車之右側車身，
      造成原告受有腰椎第二節壓迫性骨折及神經壓迫之傷害，
      案經檢察官聲請簡易判決處刑移付鈞院在案。
（二）按因故意或過失，不法侵害他人之權利者，負損害賠償責
      任。故意以背於善良風俗之方法，加損害於他人者亦同。
      不法侵害他人之身體或健康者，對於被害人因此喪失或減
      少勞動能力或增加生活上之需要時，應負損害賠償責任。
      不法侵害他人之身體、健康、名譽、自由、信用、隱私、
      貞操，或不法侵害其他人格法益而情節重大者，被害人雖
      非財產上之損害，亦得請求賠償相當之金額。民法第184
      條第1項、第193條第1項、第195條第1項分別定有明文，
      原告因被告之不法侵害而受有損害，自得依法請求被告負
      損害賠償之責，茲就原告請求之項目及金額臚列如下：
    1.醫療費用部分：原告因本件交通意外事故受有腰椎第二節
      壓迫性骨折及神經壓迫等傷害，前往嘉義市聖馬爾定醫院
      就診及進行椎弓切除術（減壓）及脊椎後融合並鋼釘內固
      定手術，並因手術需要而由醫院聯絡台灣妮芙露公司、晉
      德傷殘用具製造廠有限公司訂作胸架及護腰，另向株一藥
      局、永裕藥局購買治療筋骨之藥品，合計已支出醫療費用
      103,558元，而日後繼續診療，預計需花費300,000元，均
      屬正當之醫藥支出，共計403,558元。
    2.看護費用部分：原告因本件事故受傷腰椎骨折行動不便須
      他人照顧，自96年2月28日起至同年4月10日止，僱用訴外
      人曾雅玲照顧，以每日1,000元計算，共42日，合計支出
      看護費用42,000元。
    3.計程車費部分：原告因受傷後行動不便，須僱請計程車載
      往醫院複診，自96年2月21日起至同年11月13日止，共計
      支出計程車費4,170元。
    4.工作損失部分：原告受傷前在嘉義鵬騰實業有限公司及頌
      鑫實業有限公司服務，每月薪資25,000元，受傷後因行動
      不便無法工作，以二年計算，合計受有工作損失600,000
      元。
    5.精神慰撫金：原告受傷後身體上及精神上所受痛苦莫此為
      甚，爰請求精神慰撫金300,000元。
    6.縱上所述，合計共1,349,728元，又原告受傷後已於勞工
      保險局核發職業傷病給付102,009元，並向富邦產物保險
      公司領取125,978元，就此部分願意扣除。並聲明：被告
      應給付原告1,121,741元及自起訴狀繕本送達之翌日起至
      清償日止，按週年利率5％計算之利息；願供擔保，請准
      予宣告假執行。
三、被告方面：
（一）被告雖係酒後駕車，且呼氣酒精濃度達每公升0.34毫克，
      然依法務88部年5月18日 (88)法檢字第001669號函意旨所
      示不能安全駕駛之呼氣酒精濃度每公升0.55毫克之參考值
      ，尚有相當程度之差距，並且被告於警訊時能清楚交代肇
      事情節，無語無倫次或意識模糊，注意力不能集中之狀態
      ，足證被告尚能安全駕駛。
（二）就賠償金額方面：原告主張之醫藥費用除聖馬爾定醫院之
      86,278元不爭執外，其餘原告提出株一藥局2,400元、永
      裕藥局2,000元、台灣妮芙露公司護腰6,380元、晉德傷殘
      用具製造廠有限公司胸架6,500元，主張係醫藥費支出部
      分，並非經醫師處方，不能認係必要之醫藥費，至於後續
      醫療需花費300,000元部分，被告均否認之；另原告主張
      計程車車資4,170元，惟前往醫院門診，並非必須搭乘計
      程車，應可搭乘公車，以減低費用之支出，竟每回均搭乘
      計程車，顯有故意浪費，被告否認；而看護費用42,000
      元部分亦非必要，被告否認之；又原告主張其二年不能工
      作損失600,000元部分，對有扣繳憑單部分沒有意見，其
      餘被告否認之；再者，被告國小未畢業，為板模臨時工，
      收入低微，除一房屋自居用外，別無財產，經濟貧困，本
      件原告所受傷害並非十分嚴重，且其本身與有過失，精神
      慰藉金30萬元實屬偏高。
（三）又本件車禍之發生，原告因於夜間駕駛輕型機車，行經行
      車管制號誌交岔路口，未充分注意車前狀況，應為肇事次
      因，原告所受損害其發生與擴大，原告本身與有過失，自
      應依過失相抵之原則，由原告負40％之過失責任。
（四）並答辯聲明：原告之訴及假執行之聲請均駁回；如受不利
      判決，願供擔保請准免為假執行。
四、本件兩造不爭執之事項：
（一）被告於96年2月8日20時15分許，酒後騎乘車牌號碼KSI—8
      82號普通重型機車，沿嘉義市○○○路由南往北方向行駛
      ，於20時20分許行駛至軍輝路口時，原應注意汽車駕駛人
      飲用酒類後其吐氣所含酒精濃度超過每公升0.25毫克者不
      得駕車，以及內側車道劃設有「禁行機車」標誌或標線者
      ，應依兩段方式進行左轉，且當時天候晴，夜間有照明，
      視距良好，路面無缺陷，亦無障礙物，並無不能注意之情
      形，竟疏未注意即貿然左轉，適有原告騎乘車牌號碼SDE
      —862號輕型機車，沿吳鳳北路由北往南方向行駛至軍輝
      路口，因被告之上述過失，致原告閃避不及而撞擊該機車
      之右側車身，造成原告受有腰椎第二節壓迫性骨折及神經
      壓迫之傷害。
（二）被告因過失傷害案件，業經本院刑事庭判處拘役五十日，
      如易科罰金，以新臺幣一仟元折算一日，減為拘役二十五
      日，如易科罰金，以新臺幣一仟元折算一日確定，經本院
      職權調閱本院96年度朴交簡字第185號刑事卷宗核閱無誤
      。
五、按因故意或過失，不法侵害他人之權利者，負損害賠償責任
    ；汽車、機車或其他非依軌道行駛之動力車輛，在使用中加
    損害於他人者，駕駛人應賠償因此所生之損害。但於防止損
    害之發生，已盡相當之注意者，不在此限；又不法侵害他人
    之身體或健康者，對於被害人因此喪失或減少勞動能力或增
    加生活上之需要時，應負損害賠償責任；又不法侵害他人之
    身體、健康、名譽、自由、信用、隱私、貞操或不法侵害其
    他人格法益而情節重大者，被害人雖非財產上之損害，亦得
    請求賠償相當之金額；民法第184條第1項前段、第191條之2
    、第193條第1項、第195條第1項前段分別定有明文。查原告
    因被告前揭之侵權行為請求被告賠償，自屬有據，茲就原告
    請求之金額分述如下：
（一）醫療費用部份：
      原告主張403,558元，包含天主教聖馬爾定醫院醫藥費86,
      278元、胸架6,500元、護腰6,380元，另提出株一藥局2,4
      00元及永裕藥房2,000元共103,558元，至於未來之醫藥費
      用300,000元。其中天主教聖馬爾定醫院醫藥費86,27 8元
      ，有收據17張，且為被告所不爭執，堪信為真實。至於胸
      架、護腰部分，因原告係脊椎損傷、骨折，術後會穿胸架
      及護腰，此有天主教聖馬爾定醫院97年2月1日（97）惠醫
      字第146號函在卷可參，該部分之請求，應予准許。至於
      原告提出株一藥局及永裕藥房之收據，既無法證明原告在
      株一藥局購買何物，亦無法證明原告向永裕購買之根骨藥
      是否為醫療上所必須，該部份之請求顯無理由。至於原告
      主張未來之醫藥費用300,000元，天主教聖馬爾定醫院認
      定「期後97年1月起，該員仍需固定回診復健及追蹤，兩
      年後再評估是否能行手術拆除脊椎內固定支架，醫療費用
      需依其實際情況而定，無法預先評估」，此亦有上開函文
      在卷可憑，且原告亦無法舉證證明，則該部分之請求顯屬
      無據。綜上，原告之醫藥費用支出99,158元（86,278＋65
      00＋6380＝99,158），為有理由，應予准許，逾此部分，
      則無理由。
（二）看護費用部份:
      原告主張42,000元，提出收據一份為證。查「原告於96年
      年2月8日脊椎損傷、骨折，行脊椎手術併鋼釘內固定治療
      。受傷期間無法自理生活，宜他人照護，至於照護期間，
      該員現在仍穿背架，無法彎腰，所以要正常自理生活應不
      可能」此有天主教聖馬爾定醫院上開函文在卷可稽，則原
      告請求42日之看護費用，以每日1000元計，共42,000元，
      自屬有據，應予准許。
（三）計程車費部分：原告主張4,170元，提出明細表一份。互
      核上開（一）、（二）之說明，經查原告因受傷後行動不
      便，前往天主教聖馬爾定醫院須僱請計程車載送，自原告
      位於嘉義縣中埔鄉○○村○○街21巷49號住處前往天主教
      聖馬爾定醫院，單程車資約160元，來回約250至300元，
      此有嘉義市計程車客運商業同業公會96年12月6日96嘉市
      計客總字第033號函在卷可稽，核與原告提出之明細表大
      致相符，原告該部分之請求，為有理由，應予准許。
（四）工作損失部分：原告主張600,000元。經查，「原告脊椎
      嚴重傷害，雖經手術治療，但仍有支架長節放置體內，所
      以在半年內都無法正常活動，尤其負重、彎腰的動作，以
      後脊椎仍須定期追蹤、復健，評估可能兩三年內無法從事
      粗重的工作」，此有天主教聖馬爾定醫院96年12月20日（
      96）惠醫字第1577號函在卷可參。且原告現仍需穿背架，
      顯見原告短期間內仍無法正常工作。是原告請求因受傷2
      年（即自96年2月8日至98年2月8日）無法工作之損失應予
      准許。原告同意以基本工資計算此部分之損失，則原告自
      96年2月8日受傷無法工作，至96年6月30日止，計4個月又
      22天（15分之11月），此期間基本工資每月為15,840元，
      計無法工作之損失為74,976元（15840×4又15分之11）；
      96年7月1日起至98年2月8日止計19個月又7日（即4分之1
      月），此期間為基本工資每月為17,280元，計無法工作之
      損失為332,640元（17280×19又4分之1）。合計2年無法
      工作之損失為407,616元（74,976＋332,640）。
（五）精神慰撫金部分：原告請求300,000元。按慰撫金之賠償
      其核給之標準固與財產上損害之計算不同，然非不可斟酌
      雙方身分資力與加害程度，及其他各種情形核定相當之數
      額，最高法院著有51年台上字第223號判例可資參照。本
      院斟酌原告因本件車禍受傷，使其受有精神及身體上極大
      痛苦，而原告現年49歲，無業，95年所得216,578元，無
      不動產。被告現年44歲，95年無所得，房屋、土地各一筆
      ，汽車二部，有稅務電子閘門財產所得調件明細表一份在
      內足參。本院斟酌兩造之身分、地位、經濟能力及其他情
      形，認原告所得請求之精神慰撫金以200,000元為適當。
      逾此部分之請求，尚屬過高，不應准許。
（六）綜上所述，原告得請求被告賠償之金額為752,944元（計
      算式：99,158＋42,000＋4,170＋407,616 ＋200,000＝
      752,944）。
六、再按損害之發生或擴大，被害人與有過失者，法院得減輕賠
    償金額，或免除之，民法第217條第1項定有明文。本件車禍
    肇事原因，經台灣省車輛行車事故覆議鑑定委員會鑑定結果
    ，認「甲○○於夜間酒精濃度過量駕駛重機車，行經行車管
    制號誌交岔路口，未依兩段式左轉，且未讓直行車先行，為
    肇事主因。乙○○○於夜間駕駛輕機構車，行經行車管制號
    誌交岔路口，未充分注意車前狀況，為肇事次因。」有台灣
    省車輛行車事故覆議鑑定委員會鑑定意見書附於本院96年度
    交簡上字第97號卷可稽。本院審酌兩造之過失程度，認被告
    應負擔百分之80之過失比例、原告應負擔百分之20之過失比
    例責任。依此計算，被告應賠償原告602,355元（752,944×
    80%＝602,355，元以下四捨五入）。
七、按保險人依本法規定給付之保險金，視為加害人或被保險人
    損害賠償金額之一部分；加害人或被保險人受賠償請求時，
    得扣除之。強制汽車責任保險法第32條定有明文。次按強制
    汽車責任保險法第32條之規定，係因保險人之給付乃由於被
    保險人支付保險費所生，性質上屬於被保險人賠償責任之承
    擔或轉嫁，自應視為加害人或被保險人損害賠償金額之一部
    分，為避免受害人雙重受償，渠等於受賠償請求時，自得扣
    除之（最高法院94年度台上字第359號判決參照）。查原告
    因本件車禍事故，向勞工保險局領取102,009元及向富邦產
    物保險領取強制汽車責任保險金125,978元之事實，為兩造
    所不爭執，且原告同意扣除，揆諸前開說明，上開保險金應
    予以扣除。扣除後原告得請求之費用為374,368元（602,355
    －227,987＝374,368）。
八、復按給付有確定期限者，債務人自期限屆滿時起，負遲延責
    任。給付無確定期限者，債務人於債權人得請求給付時，經
    其催告而未為給付，自受催告時起，負遲延責任。其經債權
    人起訴而送達訴狀，或依督促程序送達支付命令，或為其他
    相類之行為者，與催告有同一之效力。民法第229條第1、2
    項分別定有明文；又遲延之債務，以支付金錢為標的者，債
    權人得請求依法定利率計算之遲延利息。但約定利率較高者
    ，仍從其約定利率；而應付利息之債務，其利率未經約定，
    亦無法律可據者，週年利率為百分之5。亦為同法第233條第
    1項及第203條所明定。本件原告請求被告應賠償之金額，並
    未定有給付之期限，原告請求自起訴狀繕本送達被告之翌日
    起，按年息百分之5計算之利息，並未逾上開規定之範圍，
    自無不合；查原告上開訴狀繕本係於96年7月30日寄存送達
    被告，此有送達回證附卷可稽。從而，原告本於侵權行為損
    害賠償請求權之法律關係，請求被告給付374,368元，及送
    達翌日96年8月10日起至清償日止，按年息百分之5計算之利
    息部分，為有理由，應予准許。原告逾上開範圍之請求，為
    無理由，應予駁回。
九、本件原告勝訴部分，因金額未逾50萬元，應依職權宣告假執
    行。而被告陳明就所受不利判決願供擔保請准宣告免為假執
    行，經核符合規定，茲酌定相當之擔保金予以准許。至於原
    告敗訴部分，其假執行之聲請失其附麗，應予駁回。
十、本件原告提起刑事附帶民事訴訟，經本院刑事庭依刑事訴訟
    法第504第1項移送前來，依同條第2項規定免納裁判費，故
    毋庸為訴訟費用負擔之諭知，附此敘明。
十一、至兩造其餘之攻擊防禦方法及未經援用之證據，經本院斟
      酌後，認為均不足以影響本判決之結果，自無逐一詳予論
      駁之必要，併此敘明。
十二、本件原告之訴為一部有理由，一部無理由，依民事訴訟法
      第79條、第389條第1項第5款、第392條，判決如主文。
中    華    民    國    97    年    2     月    27    日
                  民事第一庭法  官  柯月美
以上正本係照原本作成。
如對本判決上訴須於判決送達後20日內向本院提出上訴狀。
中    華    民    國    97    年    2     月    27    日
                            書記官  李文政


司法院資訊處製作；財團法人民間司法改革基金會備份。
